最高法院刑事判決　　　　　　　　　　　　　　　九十三年度台上字第三０三二號
　　上　訴　人　甲○○
　　選任辯護人　胡文英律師
　　上　訴　人　丙○○
　　選任辯護人　徐家福律師
　　上　訴　人　乙○○
　　　　　　　　　　　　（在押，另案借提執行中）
右上訴人等因常業竊盜案件，不服台灣高等法院中華民國九十三年三月二十三日第二
審判決（九十二年度上訴字第二七六五號，起訴案號：台灣士林地方法院檢察署九十
年度偵字第一二三０九號），提起上訴，本院判決如左：
    主  文
上訴駁回。
    理  由
按刑事訴訟法第三百七十七條規定：上訴於第三審法院，非以判決違背法令為理由，
不得為之。是提起第三審上訴，應以原判決違背法令為理由，係屬法定要件。如果上
訴理由狀並未依據卷內訴訟資料，具體指摘原判決不適用何種法則或如何適用不當，
或所指摘原判決違法情事，顯與法律規定得為第三審上訴理由之違法情形，不相適合
時，均應認其上訴為違背法律上之程式，予以駁回。本件原判決認定共同被告陳俊智
、蕭志成因欲買賣「借屍還魂」機車以獲取暴利，遂於民國九十年十月二十三日晚間
，在台北市○○區○○路某海產店內，由蕭志成引介上訴人丙○○與陳俊智認識，共
同謀議分工竊車後，再套裝合法中古機車引擎外殼及號牌至贓車後出售牟利。丙○○
乃基於常業竊盜之犯意，約定由陳俊智指定行竊車種，負責提供合法中古機車之引擎
外殼、號牌及銷贓工作，另由丙○○覓得竊車之人，再由丙○○在蕭志成所承租台北
市南港區○○○路○段二二五巷五弄四號一樓之機車解體工廠內負責拆裝贓車工作，
以陳俊智、蕭志成所提供之合法中古機車引擎外殼、號牌套裝至贓車上，約定每日結
算報酬，丙○○拆解套裝每部贓車可得新台幣（下同）一千五百元至二千元之報酬，
而下手竊車者則依車型不同，竊取輕型機車一台可得四千元之報酬，重型機車可得五
千元之報酬，再由陳俊智按日以每部機車約七千至八千元之報酬交予蕭志成轉交丙○
○及竊車者。丙○○隨即邀同林鳳城尋得蘇東源共同竊車，林鳳城、蘇東源為圖厚利
，先後自同年十月二十四日起，由蘇東源騎乘其所有機車附載林鳳城，林鳳城則攜帶
其所有客觀上可供兇器使用之Ｔ型扳手及鐵錘、鐵鍬各一支，以破壞機車車頭鎖之方
式行竊，得手後即由林鳳城負責騎乘已竊得之機車返回前開解體工廠，交由丙○○拆
解、套裝，以此方式先後於原判決附表一編號一至六所示之時間、地點，連續竊取機
車六部，嗣於同年十月二十四日下午四時許，為警查獲。又上訴人甲○○係台北市○
○區○○街一五一巷十七號日日興中古機車行（下稱日日興機車行）負責人，欲買賣
「借屍還魂」機車以牟利，遂與丙○○、乙○○、蔡明仁（業經判刑定讞）共同基於
常業竊盜之犯意聯絡，由甲○○先自他處取得合法機車之引擎外殼、機車牌照及行車
執照等資料後，依其所取得之車籍資料，指定行竊車種，再由乙○○、蔡明仁負責竊
車，每偷一部重型機車可得五千元，輕型機車可得四千元之代價，丙○○則於同年十
月二十四日為警查獲後，轉至日日興機車行內負責拆解套裝贓車工作，每拆解套裝一
部重型贓車可得二千五百元，輕型贓車可得二千元之報酬。乙○○與蔡明仁即自同年
十一月一日起，由乙○○攜帶原判決附表九所示客觀上具有殺傷力之Ｔ型扳手、六角
扳手各一支，蔡明仁則騎乘其所有之機車附載乙○○，在台北市信義區及大安區等地
尋找行竊目標，由蔡明仁在旁把風，乙○○則持前開Ｔ型扳手及六角扳手，以破壞機
車車頭鎖之方式行竊，先後在原判決附表五所示之時間、地點，竊取三十一部機車，
得手後，即騎往日日興機車行，分別交由甲○○或丙○○，迨丙○○拆解套裝完成後
，由甲○○停放於日日興機車行門口售賣牟利，以之為常業。迄同年十二月二十八日
下午五時二十分許，又為警查獲等情。因而撤銷第一審關於甲○○、丙○○、乙○○
部分之不當判決，改判仍論處其共同以犯竊盜罪為常業罪刑。已綜核全部卷證資料，
詳加斟酌論斷，敘明其所憑之證據及認定之理由，而以上訴人否認犯罪所持之辯解為
不足採，予以指駁綦詳，俱有卷存之證據資料可資覆按。從形式上觀察，並無判決違
背法令之情形存在。查共同實施犯罪行為，在合同意思範圍內，相互利用他人之行為
，以達其犯罪之目的，原不必每一階段均參與，祇須分擔犯罪行為之一部，即應對於
全部所發生之結果共同負責。又共同正犯之意思聯絡，原不以數人間直接發生者為限
，即有間接之聯絡者，亦包括在內。原判決認定由陳俊智指定行竊車種，負責提供合
法中古機車之引擎外殼、號牌及銷贓工作，而由丙○○覓得竊車之人，再由丙○○負
責拆裝贓車。丙○○乃邀同林鳳城尋得蘇東源共同參與竊車；而甲○○係日日興中古
機車行負責人，先取得合法之機車引擎外殼、機車牌照及行車執照等車籍資料後，再
指定行竊車種，推由乙○○、蔡明仁竊車，丙○○亦負責事後拆解套裝贓車之工作。
其顯然分別在合同意思範圍內，相互利用他人之行為，以達其竊盜之目的，原不必每
一階段均參與，祇須分擔犯罪行為之一部，即應對於全部所發生之結果共同負責，原
決判決以常業竊盜罪之共同正犯問擬，自屬正當合法。至丙○○邀同林鳳城尋得蘇東
源共同參與竊車，丙○○與蘇東源是否相識？並無礙於其共同正犯之認定。又原判決
既認定上訴人間均係常業竊盜罪之共同正犯，即無教唆犯或收受贓物罪之問題。且證
據之取捨及其證明力之判斷，屬於事實審法院之職權，苟其所為之判斷，並不違背經
驗法則及論理法則，即不能任意指為違背法令，而執為合法之第三審上訴理由。而認
定犯罪事實所憑之證據，並不以直接證據為限，間接證據亦包括在內，審理事實之法
院綜合卷內之直接、間接證據，本於推理作用，於通常一般之人均不致有所懷疑，得
確信其為真實之程度者，即非不得據之為有罪之認定。又告訴人、證人之陳述有部分
前後不符，或相互間有所歧異時，究竟何者為可採，法院仍得本其自由心證予以斟酌
，非謂一有不符或矛盾，即應認其全部均為不可採信，若其基本事實之陳述，果與真
實性無礙時，仍非不得予以採信。原判決認定上訴人等共同常業竊盜之事實，係綜合
上訴人之部分自白，被害人之證詞，機車失竊資料個別查詢報表及贓物認領保管單、
報案單、行竊地點位置圖、現場照片、行竊工具等直接、間接證據，本於推理作用，
為認定犯罪事實之基礎，非僅以共同被告蔡明仁之自白為據，原判決採證並無違背證
據法則。至警察有無列印失竊機車之電腦資料供蔡明仁辨識，蔡明仁警詢之筆錄是否
可採？被害人之指認是否真實？行竊機車之數量是否正確？均為原審取捨證據及證據
證明力判斷之職權，其採證尚無悖離一般經驗法則，自不得任意指摘為違法。另刑事
訴訟法第一百六十一條第一項規定「檢察官就被告犯罪事實，應負舉證責任，並指出
證明之方法」，亦即要求檢察官盡其「舉證責任」。是故，檢察官於起訴後，為能具
體指訴被告之犯罪事實，自得繼續蒐集證據，以遂行其實施公訴之舉證責任。因此，
檢察官於審判中提出之證據，應認有證據能力。同案被告蔡明仁供述與乙○○共同竊
車之數量，前後不一，第一審法院於九十一年六月二十日庭訊後，經檢察官指揮員警
帶同未在押之被告蔡明仁前往行竊地點指認於原判決附表五所示之時間、地點，竊得
三十一部機車，此有警繪行竊位置圖八張、現場照片三十一幀在卷足憑。此乃檢察官
於審判中所蒐集之證據，應認有證據能力，原審復就該等證據踐行其調查之義務，則
原判決以該等證據資為上訴人不利之認定，自屬正當合法。再證人係在訴訟上陳述自
己觀察事實之第三人，即以其自己所體驗之事實提供為認定事實之供述證據，具有證
據能力。證人即被害人黃萬春之配偶蔡秋霞、被害人廖春榮之友人劉人豪、被害人廣
鼎公司員工劉明顯於警訊中供述被害人失竊機車之事實，雖未親眼目睹機車失竊之過
程，其證據之證明力固較薄弱，但其係在訴訟上陳述自己觀察事實之第三人，即以其
自己所體驗之事實提供為認定事實之供述證據，則具有證據能力，原判決引為認定犯
罪事實之補強證據，仍屬正當合法。至於原判決於附表五編號五、十一、十四敘明該
等證人係代表被害人製作筆錄等語，祇是用語欠當，尚非採證違法。而犯罪之時間，
除有特殊情形外，並非構成犯罪事實之要素，有罪判決關於時間之記載，旨在辨別犯
罪之同一性。原判決附表五部分，關於上訴人行竊之地點、被害人姓名、機車牌照號
碼，均一一明白認定詳細記載，且依此項記載，已達於可得確定之程度，而無礙於犯
罪同一性之辨別，縱令對行竊之時間僅記載年、月、日，而未明確認定為何「時」，
失竊之機車僅記載牌照號碼，亦未明確記載車種，均不生違背法令之問題。復查刑事
訴訟法所稱依法應於審判期日調查之證據，係指與待證事實有重要關係，在客觀上顯
有調查必要性之證據而言，故其範圍並非漫無限制，必其證據與判斷待證事實之有無
，具有關連性，得據以推翻原判決所確認之事實，而為不同之認定，若僅係枝節性問
題，或所證明之事項已臻明瞭，當事人聲請調查之證據，僅在延滯訴訟，甚或就同一
證據再度聲請調查，自均欠缺其調查之必要性，原審未依聲請為無益之調查，皆無違
法可言。上訴人於行竊機車得手時，其犯罪即已成立。其後由何人將機車拆解改裝？
何時將改裝之機車以何價出售予何人？獲利多少？均屬犯罪後處分贓物之行為，於其
犯罪之成立無生影響，不具調查之必要性，原判決未就其事後處分贓物之行為為調查
，或傳訊被害人朱珊慧，或將改裝之機車囑託鑑定機關鑑定，仍無應於審判期日調查
之證據未予調查之違法可言。末查所謂常業犯，係指反覆以同種類之行為為目的之社
會活動之職業性犯罪而言，亦即恃犯罪以維生，不以藉該犯罪為唯一生活之資為必要
，亦不以經營時日之長短、所得之多寡或盈虧之結果為認定之標準，縱令同時兼操其
他職業，仍無礙其為常業犯之成立。丙○○、乙○○既以犯竊盜罪為常業，則丙○○
在日日興中古機車行上班幾天？？星期例假日有無上班？共拆卸幾部機車？乙○○行
竊幾部機車？該二人有無兼操其他行業？均無礙於其常業竊盜犯罪之成立。上訴意旨
置原判決上開明確論斷於不顧，對原審取捨證據及證據證明力判斷之審判職權行使，
任憑己見，或就同一證據資料為相異之評價，或就不影響於判決本旨事項再為事實上
之爭辯，均與法律規定得為第三審上訴理由之違法情形，不相適合，其上訴為違背法
律上之程式，應予駁回。
據上論結，應依刑事訴訟法第三百九十五條前段，判決如主文。
中　　　華　　　民　　　國　　九十三　　年　　　六　　　月　　 十七 　　日
                              最高法院刑事第四庭
                                  審判長法官  紀　俊　乾
                                        法官  黃　正　興
                                        法官  劉　介　民
                                        法官  洪　明　輝
                                        法官  吳　昆　仁
      右正本證明與原本無異
                                              書  記  官
中　　　華　　　民　　　國　　九十三　　年　　　六　　　月　　二十一　　日
                                                                        Ｅ
